臺灣高等法院民事裁定
110年度抗字第1199號
抗  告  人  藍騰墉  


上列抗告人因與相對人賴順鵬間確認債權不存在等事件，聲請訴
訟救助，對於中華民國110年9月8日臺灣桃園地方法院110年度救
字第90號裁定，提起抗告，本院裁定如下：
    主  文
抗告駁回。
抗告訴訟費用由抗告人負擔。
    理  由
一、本件聲請及抗告意旨略以：伊受詐騙集團以代為出售塔位及
    骨灰罈之詐術誤導，陷於錯誤，依詐騙集團成員指示，與相
    對人簽訂借款金額為新臺幣（下同）350萬元之消費借貸契
    約書（下稱系爭借款），及簽發如附表所示之本票（下稱系
    爭本票），並將伊所有門牌號碼新北市○○區○○街000號5樓房
    屋及坐落基地（下稱系爭房地）設定第2順位最高限額700萬
    元之抵押權予相對人（下稱系爭抵押權），又將相對人僅實
    際交付之285萬元匯至詐騙集團指定之銀行帳戶。伊已撤銷
    系爭借款及簽發系爭本票之意思表示，則伊於原法院110年
    度重訴字第314號起訴請求確認系爭本票及系爭借款債權（
    含利息及違約金債權）均不存在（下稱訟爭事件），非顯無
    勝訴之望。伊因訟爭事件之訴訟費用相當於伊5個月收入，
    且需單獨扶養高齡80歲且患有失智症之母親，又系爭房地價
    值非高，且已設定抵押貸款，復為自住使用，難以變現處置
    ，其餘不動產位處山區或鄉下，且持分細小而無變現之價值
    ，伊確無資力支出訴訟費用。詎原審駁回伊聲請訴訟救助，
    顯有違誤等語。
二、按當事人無資力支出訴訟費用者，依民事訴訟法第107條規
    定，法院固應依聲請准予救助，惟此項請求救助之事由，依
    同法第109條第2項、第284條之規定，應提出能即時調查之
    證據以釋明之。所謂「無資力」係指窘於生活，且缺乏經濟
    信用者而言。申言之，若非取給於自己或家族所必需之生活
    費不能支出訴訟費用，且無籌措款項以支出訴訟費用之信用
    技能，方能謂之為無資力支出訴訟費用（參照最高法院43年
    台抗字第152號判例、89年度台抗字第134號裁定意旨）。又
    法院調查聲請人是否無資力支出訴訟費用，專就聲請人提出
    之證據為之，如聲請人並未提出證據，或依其提出之證據，
    未能信其無資力支出訴訟費用之主張為真實，即應將其聲請
    駁回，並無依職權調查或定期命補正之必要（最高法院26年
    滬抗字第34號判例參照）。
三、本件抗告人提起訟爭事件，請求確認系爭本票及系爭借款債
    權（含利息及違約金債權）均不存在，經原法院核定訴訟標
    的金額為700萬元，應徵第一審裁判費7萬300元乙節，業經
    本院調取訟爭事件電子卷宗查閱無訛。抗告人雖以其無資力
    支出訴訟費用，聲請訴訟救助，固提出109年度綜合所得稅
    各類所得資料清單、全國財產稅總歸戶財產查詢清單等件、
    抗告人母親診斷證明書等件為證（見原法院卷第4至7頁、本
    院卷第13頁）。惟依109年度綜合所得稅各類所得資料清單
    ，僅能證明抗告人當年度所得申報情形，與有無資力支出訴
    訟費用之認定非必相關。其次，抗告人該年度有其他、營利
    、薪資、租賃等5筆所得收入，合計28萬8623元，且抗告人
    係59年2月20日出生（見訟爭事件影卷第42頁），於110年9
    月2日提起本件訴訟救助聲請時未達法定強制退休年齡，難
    認抗告人已無工作能力且缺乏經濟信用能力，致無力籌措款
    項以支付本件訴訟費用。抗告人復未釋明若非取給於自己或
    家族所必需之生活費不能支出訴訟費用，則其以需扶養母親
    為由，認其無資力支出訴訟費用云云，並無足採。又依抗告
    人全國財產稅總歸戶財產查詢清單所載，抗告人名下除系爭
    房地外，尚有1筆房屋、15筆田賦、9筆土地等不動產，縱系
    爭房地經設定第1順位抵押權、系爭抵押權，有土地及建物
    登記謄本可稽（見訟爭事件影卷第47至54頁），仍非不得使
    用、收益，且非無其他資產以籌措支出訴訟費用。抗告人徒
    以系爭房地殘值非高，且已設定抵押貸款，復因自住而難以
    變現，其餘不動產則係位處山區或鄉下，且持分細小而無變
    現之價值為由，主張其無資力支出訴訟費用云云，亦無可取
    。綜上，難認抗告人業已釋明其已窘於生活，並缺乏經濟信
    用之情事。抗告人復未提出其他證據，以釋明其缺乏經濟信
    用，致毫無籌措款項以支出訴訟費用之信用技能，揆諸前開
    說明，其聲請訴訟救助，要難准許。原法院裁定駁回抗告人
    訴訟救助之聲請，核無不合。抗告意旨指摘原裁定不當，求
    予廢棄，為無理由，應予駁回。
四、據上論結，本件抗告為無理由，爰裁定如主文。　　
中　　華　　民　　國　　110 　年　　10　　月　　29　　日
                    民事第二十四庭
                        審判長法  官  胡宏文
                              法  官  楊雅清
                              法  官  陳心婷
　　　　　　　　　　　　　　　
正本係照原本作成。
本裁定除以適用法規顯有錯誤為理由外，不得再抗告。如提起再
抗告，應於收受送達後10日內委任律師為代理人向本院提出再抗
告狀。並繳納再抗告費新臺幣１千元。
中　　華　　民　　國　　110 　年　　10　　月　　29　　日

  　　　　　　　　　　　　　書記官  黃麒倫  
　　　　　　　　　　　　　　　　　
附表：
票號 票面金額 發票日 到期日 提示日 利息起算日 無 新臺幣350萬元 109年6月22日 無 109年9月23日 109年9月23日